【裁判字號】    97,訴,319
【裁判日期】    971027
【裁判案由】    違反毒品危害防制條例
【裁判全文】
臺灣花蓮地方法院刑事判決         97年度訴字第319號
公  訴  人  臺灣花蓮地方法院檢察署檢察官
被      告  甲○○
                      7號
                    （現另案押於臺灣花蓮看守所）
上列被告因違反毒品危害防制條例案件，經檢察官提起公訴（97
年度偵續字第62號），本院判決如下：
    主  文
甲○○無罪。
    理  由
一、公訴意旨略以：被告甲○○明知安非他命係第 2級毒品，竟
    基於轉讓第2級毒品之犯意，於民國 96年12月間某日，在花
    蓮縣花蓮市○○○街樓下，無償提供並交付可供 1次吸食之
    量的安非他命予廖益章施用，因認被告涉犯毒品危害防制條
    例第8條第2項之轉讓第2級毒品罪嫌云云。
二、按犯罪事實應依證據認定之，無證據不得認定犯罪事實，又
    不能證明被告犯罪者，應諭知無罪之判決，刑事訴訟法第15
    4條第2項、第301條第1項分別定有明文。次按被告或共犯之
    自白，不得作為有罪判決之唯一證據，仍應調查其他必要之
    證據，以察其是否與事實相符，同法第156條第2項亦有明文
    。又認定犯罪所憑之證據，雖不以直接之證據為限，間接證
    據亦包含在內，然而無論直接證據或間接證據，其為訴訟上
    之證明，須於通常一般人均不致有所懷疑，而得確信其為真
    實之程度者，始得據為有罪之認定，倘其證明尚未達於此一
    程度，而有合理之懷疑存在時，事實審法院復已就其心證上
    理由予以闡述，敘明其無從為有罪之確信，因而為無罪之判
    決，尚不得任意指為違法；另刑事訴訟法第161條已於91年2
    月8日修正公布，修正後同條第1項規定：檢察官就被告犯罪
    事實，應負舉證責任，並指出證明之方法。因此，檢察官對
    於起訴之犯罪事實，應負提出證據及說服之實質舉證責任。
    倘其所提出之證據，不足為被告有罪之積極證明，或其闡明
    之證明方法，無從說服法官以形成被告有罪之心證，基於無
    罪推定之原則，自應為被告無罪判決之諭知，最高法院76年
    臺上字第4986號、92年臺上字第 128號分別著有判例可資參
    照。
三、訊據被告甲○○堅詞否認有何轉讓安非他命犯行，辯稱：「
    廖益章跟我要安非他命，我跟他說我沒有，之前他有幫我修
    機車，我拿現金給他，並沒有給他安非他命。」等語，檢察
    官起訴被告涉犯上開罪嫌所憑證據，無非係以：(一)被告甲○
    ○於偵訊中之自白、(二)證人廖益章於警詢及偵訊中之證述、
    (三)被告與證人廖益章96年12月13日18時57分52秒、同月17日
    22 時47分30秒監聽譯文各1份為其依據。查廖益章於警詢中
    之證詞雖為被告以外之人於審判外之陳述，然經當事人同意
    作為證據，且經審酌該言詞陳述作成時之情況並無不適當之
    情形，是依刑事訴訟法第159條之5第 1項之規定，該證詞具
    有證據能力，合先敘明。
四、惟查：
  (一)證人廖益章於警詢中證稱：96年12月13日18時57分的通話內
    容，是我問被告身上有沒有安非他命，叫他請我，96年12月
    17日22時47分通話內容所稱「我要跟你拿 1個」是指安非他
    命新台幣（下同 ）1千元的意思，這次沒有達成交易，因為
    被告沒有毒品了等語（見花蓮縣警察局花蓮分局花市警刑字
    第097600號刑案偵查卷宗第44、45頁），並於偵查中證稱：
    96年12月13日18時57分通話那次沒有跟被告買，他說他沒有
    了，96年12月17日22時47分那次也沒有跟他買，這兩次都沒
    有，有買的你們都沒有錄到，12月17日那次，我是有說我要
    等被告的電話，但是被告後來就沒有打來給我等語明確（見
    97年度偵字第2224號卷第6、7頁），是證人廖益章從未證述
    被告曾同意轉讓安非他命予伊，縱其曾證稱「有買的你們都
    沒有錄到」等語，至多僅能作為被告販賣毒品罪之補強證據
    ，而不能據此推論被告另有轉讓安非他命予廖益章之犯行。
  (二)次核警卷第63頁所附之96年12月13日18時57分監聽譯文，證
    人廖益章以0000-000-000號行動電話撥打被告之0000-000-0
    00號行動電話，詢問被告：「寶哥你可以跟你朋友弄一點請
    我嗎？身上沒有哇！」，然被告明確表示：「我沒有辦法呀
    。」、「沒辦法。」，並未同意請廖益章施用毒品，又警卷
    第95頁所附之同年月17日22時47分監聽譯文顯示，證人廖益
    章以0000-000-000號行動電話聯絡被告表示，要跟被告拿「
    1個」（即1千元安非他命），被告則回稱：「我沒有東西了
    ... 我幫你打電話找別人看看 ...我現在連吃都沒有在吃了
    」等語，是被告顯未與廖益章達成轉讓安非他命之合意，又
    依證人廖益章所述，嗣後被告亦未回電話給伊，是尚不足以
    引用此2次監聽譯文之內容，對被告為不利之認定。
  (三)末審酌警卷第51-106頁所附被告自96年12月12日起至同月23
    日止之監聽譯文，除上開 2次通話外，並無其他與廖益章通
    話之紀錄，是均無法證明被告有何轉讓安非他命之事實。
五、綜上，雖被告曾於偵查中坦承因證人廖益章於96年12月間，
    曾為伊修理機車，伊即免費提供安非他命予證人廖益章施用
    1 次等語，惟被告之自白並不能作為認定其有罪之唯一證據
    ，是檢察官於起訴書所列證據形式上觀之雖有 3項，然經核
    內容後，事實上僅有被告之自白，另 2項證據均與轉讓毒品
    犯行無關，而無法作為被告自白之佐證，經本院受命法官於
    準備程序曉諭上情後，當事人仍均表示無證據需聲請調查，
    本院復查無其他積極證據足以認定被告犯罪，依上開規定與
    說明，應為無罪之諭知。
據上論斷，應依刑事訴訟法第301條第1項前段之規定，判決如主
文。
本案經檢察官吳文正到庭執行職務。
中    華    民    國    97    年    10    月    27    日
                  刑事第一庭審判長  法  官  張健河
                                    法  官  魏俊明
                                    法  官  蕭一弘
上列正本證明與原本無異。
如對本判決不服，應於送達後10日內，向本院提出上訴狀。
（上訴狀應記載具體上訴理由並應抄附繕本）
中    華    民    國    97    年    10    月    28    日
                                    書記官


司法院資訊處製作；財團法人民間司法改革基金會備份。
